【裁判字號】    95,訴,1130
【裁判日期】    951016
【裁判案由】    強盜
【裁判全文】
臺灣臺北地方法院刑事判決              95年度訴字第1130號
    公  訴  人  臺灣臺北地方法院檢察署檢察官
    被      告  乙○○
                        （現另案在臺灣臺北監獄執行中）
    選任辯護人  薛銘鴻律師
    被      告  戊○○
                        （現另案在臺灣臺北監獄執行中）
    上   1  人
    選任辯護人  蘇千晃律師
                周珮琦律師
                柯金柱律師
上開被告等因強盜案件，經檢察官提起公訴（九十五年度偵緝字
第二○六號、第四五八號），本院判決如下：
    主  文
乙○○共同竊盜，因脫免逮捕，當場施以強暴，累犯，處有期徒
刑貳年捌月。
戊○○共同竊盜，因脫免逮捕，當場施以強暴，處有期徒刑貳年
陸月。
    事  實
一、乙○○前於民國八十九年間，因違反電信法案件，經本院以
    八十九年度訴字第三三四號判處有期徒刑三月，緩刑二年（
    緩刑部分嗣經本院以九十一年度撤緩字第五七號撤銷）確定
    ；復因遺棄屍體案件，經本院以九十年度訴字第一一七八號
    判處有期徒刑四月確定；又因搶奪案件，經臺灣板橋地方法
    院以九十年度訴字第二一八四號判處有期徒刑八月，並經臺
    灣高等法院以九十一年度上訴字第五一二號駁回上訴確定；
    另因違反毒品危害防制條例案件，經臺灣臺東地方法院以九
    十二年度訴字第一七號判處有期徒刑八月確定，前開因遺棄
    屍體及搶奪案件之刑復經臺灣高等法院以九十一年度聲字第
    三一五號裁定定應執行刑為十一月，上開有期徒刑三月（違
    反電信法部分）、十一月（遺棄屍體、搶奪經定應執行刑之
    部分）、八月（違反毒品危害防制條例部分）經接續執行至
    九十三年七月六日因縮短刑期假釋出監，假釋期間並於九十
    三年十一月三日期滿未經撤銷而執行完畢，竟仍不知悔改，
    與戊○○共同基於意圖為自己不法所有之犯意聯絡及行為分
    擔，於九十三年十二月四日下午四時四十五分許，由乙○○
    騎乘車牌號碼為ＣＭＪ—八二三號重型機車搭載戊○○至臺
    北市○○路○○街一五六巷一六弄一號前，戊○○即下車進
    入位於該處之便利商店，乙○○則在便利商店門外伺機接應
    ，戊○○進入上開便利商店後即趁店員丁○○為客人結帳而
    疏未注意之際，徒手行竊該店陳列之馬諦氏純麥蘇格蘭威士
    忌洋酒二瓶，並將之藏放在衣服內，即為在該店地下室觀看
    監視器之商店副理丙○○發現並追躡走出店外搭上乙○○在
    外接應之重型機車後座而欲離開之戊○○，乙○○、戊○○
    見遭人發覺形跡敗露，竟為脫免逮捕而以當場施以強暴之方
    式，由戊○○出手揮擊丙○○腹部，且抓傷丙○○嘴唇（傷
    害部分未據告訴），跟隨丙○○追出店外之丁○○見狀則以
    左手抓住上開機車後側、右手抓住戊○○，乙○○並出手揮
    擊丁○○右眼（傷害部分未據告訴），且欲加速騎乘上開機
    車逃離現場，丁○○即與丙○○及因聽人驚呼而前往協助之
    鄰居甲○○一同將乙○○、戊○○所騎乘之上開機車拉倒而
    合力將乙○○、戊○○制伏，甲○○因而受有擦傷（傷害部
    分未據告訴），並報警處理，始查悉上情。
二、案經臺北市政府警察局信義分局報請臺灣臺北地方法院檢察
    署檢察官偵查起訴。
    理  由
一、上開犯罪事實，業據被告乙○○、戊○○於本院審理中坦白
    承認，核與證人丙○○、丁○○、甲○○證述情節相符，並
    有國泰綜合醫院九十三年十二月八日出具之診斷證明書、臺
    北醫學大學附設醫院九十三年十二月四日出具之診斷證明書
    、照片四張在卷可資佐證，被告乙○○、戊○○自白與事實
    相符，本案事證業已明確，被告乙○○、戊○○犯行均堪以
    認定。
二、查被告乙○○、戊○○行為後，刑法業經立法院通過修正，
    於九十四年二月二日經總統公布修正，並自九十五年七月一
    日生效，其中就共同正犯之規定，將正犯之定義由「二人以
    上共同『實施』犯罪之行為」修正為「二人以上共同『實行
    』犯罪之行為」；累犯部分，新法將原規定「受有期徒刑之
    執行完畢，或受無期徒刑或有期徒刑一部之執行而赦免後，
    五年以內再犯有期徒刑以上之罪者，為累犯，加重本刑至二
    分之一」修正為「受徒刑之執行完畢或一部執行而赦免後，
    五年以內故意再犯有期徒刑以上之罪者，為累犯，加重本刑
    至二分之一」；酌減其刑之規定，修正後第五十九條之規定
    將原規定「犯罪之情狀可憫恕者，得酌量減輕其刑」修正為
    「犯罪之情狀顯可憫恕者，認科以最低度刑仍嫌過重者，得
    酌量減輕其刑」，經綜合比較上開法律變更之情形，以九十
    五年七月一日修正生效前之規定對於被告較為有利，依據修
    正後刑法第二條第一項前段之規定，即應適用九十五年七月
    一日修正生效前之上開刑法規定，合先敘明。
三、按刑法第三百二十九條所謂當場，固不以實施竊盜或搶奪者
    尚未離去現場為限，即已離盜所而尚在他人跟蹤追躡中者，
    仍不失為當場，最高法院著有二十八年上字第一九八四號判
    例要旨可參，故核被告乙○○、戊○○所為，均係犯刑法第
    三百二十九條之準強盜罪，應依同法第三百二十八條第一項
    規定予以科刑。被告乙○○、戊○○就上開犯行有犯意聯絡
    並有行為分擔，為共同正犯。另被告乙○○前所受有期徒刑
    之宣告及執行完畢之情如犯罪事實欄所載，有臺灣高等法院
    被告前案紀錄表一份及臺灣臺北地方法院檢察署九十三年度
    執更字第七八九號卷在卷可參，被告乙○○於有期徒刑執行
    完畢後五年內故意再犯本案有期徒刑以上之罪，為累犯，應
    依修正前刑法第四十七條之規定加重其刑。又本案被告乙○○、戊○○出於一時貪意之準強盜行為固無足取，然被告乙○○、戊○○所竊得之財物價值輕微，且被害人丙○○、丁○○、甲○○因而所受之傷害均不嚴重，被告乙○○、戊○○並於本院審理中坦白承認，復當庭向上開被害人致歉，顯
    具有悔意，倘各處以上開罪名最輕本刑五年有期徒刑，猶嫌
    過重，顯為情輕法重，被告乙○○、戊○○本案犯罪既有前
    開可憫恕之處，爰依修正前刑法第五十九條之規定減輕其刑
    ，有期徒刑減輕其刑至二分之一。爰審酌被告乙○○、戊○○於本院審理中均坦白承認犯行，並表示悔意，且向被害人
    致歉，犯後態度良好，下手行竊之物品價值不高，犯罪手段
    及犯罪對於被害人所生危害之程度等情狀，分別量處如主文
    所示之刑。
據上論斷，應依刑事訴訟法第二百九十九條第一項前段，修正後
刑法第二條第一項前段、修正前第二十八條、第三百二十九條、
第三百二十八條第一項、第四十七條、第五十九條，判決如主文
。
本案經檢察官廖舒屏到庭執行職務
中    華    民    國    95    年    10    月    16    日
                        臺灣臺北地方法院刑事第八庭
                            審判長法  官  陳德民
                                  法  官  陳芃宇
                                  法  官  唐于智
上正本證明與原本無異。
如不服本判決，應於判決送達後10日內，向本院提出上訴狀。
                                  書記官  李玟郁
中    華    民    國    95    年    10    月    17    日
附錄本案論罪法條
刑法第329條
竊盜或搶奪，因防護贓物、脫免逮捕或湮滅罪證，而當場施以強
暴脅迫者，以強盜論。
刑法第328條第1項
意圖為自己或第三人不法之所有，以強暴、脅迫、藥劑、催眠術
或他法，至使不能抗拒，而取他人之物或使其交付者，為強盜罪
，處5 年以上有期徒刑。


司法院資訊處製作；財團法人民間司法改革基金會備份。
